【裁判字號】    99,訴,718
【裁判日期】    991129
【裁判案由】    違反毒品危害防制條例
【裁判全文】
臺灣雲林地方法院刑事判決               99年度訴字第718號
公  訴  人  臺灣雲林地方法院檢察署檢察官
被      告  洪斌
上列被告因違反毒品危害防制條例案件，經檢察官提起公訴（99
年度毒偵字第1161號），於本院準備程序進行中，被告就被訴事
實為有罪之陳述，經裁定進行簡式審判程序，本院判決如下：
    主    文
洪卿斌施用第一級毒品，處有期徒刑捌月。扣案之海洛因拾包（
驗餘淨重零點柒公克，空包裝總重貳點陸零公克）沒收銷毀之
。扣案之殘渣袋壹包、吸食器壹組沒收。又施用第二級毒品，處
有期徒刑陸月。應執行有期徒刑壹年。扣案之海洛因拾包（驗餘
淨重零點柒公克，空包裝總重貳點陸零公克）沒收銷毀之。扣
案之殘渣袋壹包、吸食器壹組沒收。
    事    實
一、洪卿斌曾因施用毒品案件，經本院裁定送觀察、勒戒後，認
    為無繼續施用毒品之傾向，於民國98年10月15日釋放，並經
    臺灣雲林地方法院檢察署檢察官以98年度毒偵字第743 號為
    不起訴處分。詎其仍未能戒除其毒癮，復於上開觀察、勒戒
    執行完畢釋放後5 年內，基於施用第一級毒品海洛因之犯意
    ，於99年8 月25日上午8 時許，在雲林縣水林鄉蕃薯村6 鄰
    蕃薯厝8 號住處，以將海洛因摻入香菸內吸食其煙之方式，
    施用第一級毒品海洛因1 次；另基於施用第二級毒品甲基安
    非他命之犯意，於同日下午5 、6 時許，在上開住處，以將
    毒品甲基安非他命置入玻璃球內，點火燒烤後吸食煙霧之方
    式，施用第二級毒品甲基安非他命1 次。嗣於翌（26）日上
    午8 時許，為警員持搜索票至其上開住處搜索，扣得毒品海
    洛因10包（驗餘淨重0.73公克，空包裝總重2.60公克）、玻
    璃球吸食器1 組及殘渣袋1 個等物，同日經其同意採集尿液
    送驗，檢出毒品嗎啡及甲基安非他命之陽性反應。
二、案經雲林縣警察局北港分局報告臺灣雲林地方法院檢察署檢
    察官偵查起訴。
    理    由
一、本件被告洪卿斌所犯之毒品危害防制條例第10條之罪，非死
    刑、無期徒刑、最輕本刑為3 年以上有期徒刑之罪或高等法
    院管轄第一審之案件，被告於準備程序進行中，就被訴事實
    為有罪之陳述，經告以簡式審判程序之旨，並聽取檢察官、
    被告之意見後，本院裁定改依簡式審判程序進行審理，是本
    件之證據調查，依刑事訴訟法第273 條之2 規定，不受同法
    第159 條第1 項、第161 條之2 、第161 條之3 、第163 條
    之1 及第164 條至第170 條規定之限制，合先敘明。
二、上開事實，業經被告於本院審理時坦承不諱，而被告於99年
    8 月26日，經其同意後為警所採集之尿液，經送往正修科技
    大學超微量研究科技中心檢驗之結果，確呈現嗎啡及甲基安
    非他命陽性反應，此有雲林縣警察局毒品犯罪嫌疑人尿液採
    驗作業管制紀錄、正修科技大學超微量研究科技中心99年9
    月13日尿液檢驗報告各1 紙附卷可稽（偵卷第24、25頁），
    足認被告前開自白核與事證相符，堪予採信。再查，被告前
    因施用毒品案件，經觀察、勒戒後，認無繼續施用毒品之傾
    向，於98年10月15日釋放出所，此有臺灣高等法院被告前案
    紀錄表1 份附卷可參，被告於受觀察、勒戒處分執行完畢釋
    放後5 年內，再犯本件毒品危害防制條例第10條第1 項、第
    2 項之罪，事證明確，被告犯行堪以認定。
三、核被告所為，係犯毒品危害防制條例第10條第1 項、第2 項
    之施用第一級、第二級毒品罪。又被告持有第一級毒品海洛
    因及第二級毒品甲基安非他命之低度行為，應分別為施用海
    洛因及甲基安非他命之高度行為所吸收，不另論罪。被告先
    後施用第一級毒品海洛因及第二級毒品甲基安非他命之行為
    ，犯意各別，行為亦殊，應予分論併罰。爰審酌被告前因施
    用毒品，經觀察勒戒及不起訴處分後，猶犯同罪行，顯未能
    深切悔改並記取教訓，惟考量施用毒品，本質上仍屬自我戕
    害身心健康之行為，念及被告犯後坦承犯行，態度良好，又
    被告自陳學歷為國小畢業、現在沒有工作、經濟來源是保險
    金、育有4 名成年子女（見本院卷第18頁反面、第22頁）等
    一切情狀，量處如主文所示之刑。末按司法院院字第2702號
    解釋認為得易科罰金之罪與不得易科罰金之罪，因併合處罰
    之結果，不得易科罰金，故於諭知判決時，無庸為易科折算
    標準之記載；司法院釋字第144 號解釋進而宣示：「數罪併
    罰中之一罪，依刑法規定得易科罰金，若因與不得易科之他
    罪併合處罰結果而不得易科罰金時，原可易科部分所處之刑
    ，自亦無庸為易科折算標準之記載。」，此係考量得易科罰
    金之罪與不得易科罰金之罪併合處罰，犯罪行為人因不得易
    科罰金之罪，本有受自由刑矯正之必要，而對犯罪行為人施
    以自由刑較能達到矯正犯罪之目的，故而認為得易科罰金之
    罪，如與不得易科罰金之罪併合處罰時，不許其易科罰金。
    上開解釋旨在藉由自由刑之執行矯正犯罪，目的洵屬正當，
    亦未選擇非必要而較嚴厲之刑罰手段，與數罪併罰定應執行
    刑制度之本旨無違，亦與憲法第23條規定之比例原則尚無牴
    觸（司法院大法官會議解釋第679 號揭櫫在案），故本件就
    被告所犯施用第二級毒品部分，即不另予諭知易科罰金之折
    算標準，併此敘明。
四、至扣案之白色粉末10小包（淨重為0.75公克，驗餘淨重為0.
    73公克，空包裝總重2.60公克），鑑定結果確含海洛因之成
    分，屬毒品危害防制條例第2 條第2 項第1 款所列之第一級
    毒品，有法務部調查局濫用藥物實驗室99年9 月24日調科壹
    字第09923021520 號鑑定書1 紙附卷可稽（見偵卷第26頁）
    ，應依毒品危害防制條例第18條第1 項前段之規定，沒收銷
    燬之。又鑑定毒品時，一般係以傾倒之方式，將包裝袋內之
    毒品倒出與包裝袋分離而秤重，必要時亦會輔以刮杓取袋內
    粉末，然無論依上述何種方式分離，包裝袋內均會有極微量
    海洛因殘留，業經法務部調查局於93年3 月19日以調科壹字
    第09300113060 號函示在案，此為本院職務上已知之事實（
    另見最高法院95年度臺上字第3739號、第7354號、98年度臺
    上字第7509號、99年度臺上字第2476號判決意旨）。前揭扣
    案並送鑑之第一級毒品海洛因10小包，用以包裝、裝放前揭
    毒品之包裝塑膠袋部分，實難以與其內所殘留之微量毒品完
    全析離，自應全部視為毒品，而併依毒品危害防制條例第18
    條第1 項前段之規定宣告沒收銷燬。至扣案之殘渣袋1 包、
    吸食器1 組，均係被告所有供其施用第一級毒品海洛因犯罪
    使用，亦據被告於警詢及偵訊時供述甚明（見警卷第9 頁、
    偵卷第18頁），又上開器具本質尚可供其他用途之用，客觀
    上難認係專供施用毒品之器具，均爰依刑法第38條第1 項第
    2 款之規定，宣告沒收。
據上論斷，應依刑事訴訟法第273 條之1 第1 項、第299 條第1
項前段，毒品危害防制條例第10條第1 項、第2 項、第18條第1
項前段，刑法第11條、第38條第1 項第2 款、第51條第5 款，判
決如主文。
本案經檢察官江柏青到庭執行職務。
中    華    民    國    99    年    11    月    29    日
                  刑事第五庭    法  官  段奇琬
以上正本證明與原本無異。
如不服本判決應於收受判決後10日內向本院提出上訴書狀，並應
敘述具體理由；其未敘述上訴理由者，應於上訴期間屆滿後20日
內向本院補提理由書（均須按他造當事人之人數附繕本）。「切
勿逕送上級法院」。
                                書記官  高培馨
中    華    民    國    99    年    11    月    29    日
附錄本案論罪科刑法條全文：
毒品危害防制條例第10條
施用第一級毒品者，處 6 月以上 5 年以下有期徒刑。
施用第二級毒品者，處 3 年以下有期徒刑。

司法院資訊處製作；財團法人民間司法改革基金會備份。
